最高法院刑事判決　　　　　　　　　　111年度台上字第152號
上　訴　人　鄭谷展


上列上訴人因公共危險案件，不服臺灣高等法院高雄分院中華民
國110年8月19日第二審判決（110 年度交上訴字第38號，起訴案
號：臺灣橋頭地方檢察署109 年度調偵字第407、414號），提起
上訴，本院判決如下：
    主  文
上訴駁回。
    理  由
一、按刑事訴訟法第377 條規定，上訴於第三審法院，非以判決
    違背法令為理由，不得為之。是提起第三審上訴，應以原判
    決違背法令為理由，係屬法定要件。如果上訴理由書狀並未
    依據卷內訴訟資料，具體指摘原判決不適用何種法則或如何
    適用不當，或所指摘原判決違法情事，顯與法律規定得為第
    三審上訴理由之違法情形，不相適合時，均應認其上訴為違
    背法律上之程式，予以駁回。本件經原審審理結果，認上訴
    人鄭谷展有原判決事實欄所記載之犯行，事證明確，因而維
    持第一審論處上訴人犯不能安全駕駛動力交通工具致人於死
    罪刑之判決，駁回其在第二審之上訴。已詳敘其調查、取捨
    證據之結果及憑以認定犯罪事實之得心證理由。從形式上觀
    察，尚無足以影響判決結果之違法情形存在。
二、上訴意旨略稱：
（一）刑法第185條之3第1項第3款所規定之不能安全駕駛罪，係
      以「服用毒品、麻醉藥品或其他相類之物，致不能安全駕
      駛」為構成要件，與同條項第1 款所規定「吐氣所含酒精
      濃度達每公升零點二五毫克或血液中酒精濃度達百分之零
      點零五以上」不同，因前者於如何情形可認已達不能安全
      駕駛動力交通工具，尚無具體科學數值可供參考，是審理
      事實之法院，應綜合全部卷證資料，以為判斷之依據，不
      能單憑上訴人確有服用藥物，作為唯一之認定標準。上訴
      人固有因失眠前往醫院施打安眠藥物，然施打安眠藥物後
      是否必然產生嗜睡等作用，實因人而異，尤與施用頻率、
      時間、劑量、方式及個人耐藥性有關，而在本件車禍事故
      發生後，並未檢驗上訴人體內所殘留藥物之劑量，則上訴
      人所施打之安眠藥物於其體內實際作用之情形為何，亟待
      查明。然原判決徒以上訴人自承「從醫院開車出來大約20
      分鐘後就開始想睡覺，並一直打瞌睡」、「我駕車時可能
      因為藥效發作導致突然睡著」等語，即認上訴人因施打安
      眠藥物針劑後，已產生嗜睡之狀況而不能安全駕駛，其採
      證顯有悖於證據法則之違法。
（二）上訴人固有因失眠施打「Ativan」（即「安心平，注射液
      ）及「刻痛治（Keroiac ）」等藥物（下合稱安眠止痛藥
      劑）後駕駛動力交通工具，然並無法依此即認定施用該藥
      物者駕駛車輛時，會產生何等具體之生理情狀。況且上開
      2 種藥劑，主要亦非用以治療失眠，而是分別用於緩解焦
      慮及鎮痛，則上訴人於施打後是否會出現嗜睡等副作用要
      非無疑。且本件除上訴人供述外，並無其他證據可證施打
      該藥物已達不能安全駕駛之程度。原審未予調查及說明上
      訴人駕車當時是否係因施打上開安眠止痛藥劑致無法正常
      駕駛，即遽認上訴人因施打該藥劑致已達無法安全駕駛動
      力交通工具之情狀，自有應調查證據未予調查及判決理由
      不備之違法。
三、惟查：證據之取捨與事實之認定，為事實審法院之職權，倘
    其採證認事並不違背證據法則，即不得任意指為違法；又證
    據之證明力如何，本得由事實審法院依其確信自由判斷之。
    原判決依憑調查相關證據之結果並綜合卷內證據資料，已敘
    明如何認定上訴人因失眠前往安泰醫療社團法人安泰醫院（
    下稱安泰醫院）施打前揭安眠止痛藥劑，而依該院函覆檢附
    之用藥指示單，已載明安眠藥「Ativan」（即「安心平」注
    射液）副作用之一為嗜眠、頭疼、昏眩、耳鳴、視覺模糊等
    ，另止痛藥「刻痛治（Keroiac ）」副作用之一為偶有嗜眠
    、眩暈、頭痛及發汗等，且護理人員在施打藥物之前，必定
    事先告知用藥後可能會有昏睡或不能開車等應注意事項；況
    上訴人於偵查及警詢時亦供承伊從醫院開車出來大約20分鐘
    後就開始想睡覺，並一直打瞌睡，原想打起精神要繼續開車
    ，但過了10、20幾分鐘又開始想睡，之後就睡著了，後來就
    發生本案車禍事故；伊駕車時可能因為藥效發作導致突然睡
    著等語。足見上訴人於駕車返家途中，業已發覺其因施打前
    述安眠等藥物針劑後，藥效發作，致其已產生嗜睡之狀況，
    然勉為駕車而終至途中睡著之結果，顯見其已有精神不佳、
    注意力及反應力降低之情形，致已達無法安全駕駛動力交通
    工具之情狀，並因此疏未注意車前狀況，亦未能採取必要安
    全措施，乃自後追撞行駛在其前方由被害人宋梅秋所騎乘之
    機車，肇生本案交通事故致被害人傷重不治死亡，其前開施
    打安眠止痛藥劑後駕車致被害人死亡間具有相當因果關係，
    所犯不能安全駕駛動力交通工具致人於死罪事證明確等旨（
    見原判決第3至9頁）。經查係本諸事實審合理推論作用，依
    其職權適法行使之證據取捨及判斷，所為採證認事均有卷證
    資料可稽且相符，亦有其他相關補強證據足資佐證，非僅以
    上訴人之供述為唯一證據，核與證據法則無違，亦無證據調
    查未盡或理由不備之違法情形存在。上訴意旨係置原判決已
    明白論斷之事項於不顧，猶執陳詞徒憑己意再為爭執，以此
    指摘原判決有前揭違法云云，均非適法之第三審上訴理由。
四、綜上，本件前揭及其餘上訴意旨，均係對事實審法院取捨證
    據與自由判斷證據證明力之適法職權行使，徒以自己臆測之
    詞，任意指為違法，均非適法之第三審上訴理由。其上訴為
    違背法律上之程式，應予駁回。
據上論結，應依刑事訴訟法第395條前段，判決如主文。
中    華    民    國   111    年    1     月    13    日
                  刑事第二庭審判長法  官  林  勤  純  
                                  法  官  王  梅  英  
                                  法  官  李  釱  任  
                                  法  官  吳  秋  宏  
                                  法  官  莊  松  泉  
本件正本證明與原本無異
                                  書記官
中    華    民    國   111    年    1     月    18    日